【裁判字號】    89,簡上,186
【裁判日期】    900619
【裁判案由】    給付票款
【裁判全文】
臺灣臺南地方法院民事判決  八十九年度簡上字一八六號
    上  訴  人  庚○○
                己○○
                乙○○
                子○○○
                戊○○
                甲○○
                辛○○
                癸○○○
    被上訴人    壬○○
右當事人間請求給付票款事件，上訴人對於中華民國八十九年七月三十一日臺灣臺南
地方法院臺南簡易庭八十九年度南簡字第七八九號第一審判決提起上訴，本院判決如
左：
    主      文
上訴駁回。
第二審訴訟費用由上訴人負擔。
    事      實
甲、上訴人方面：
壹、上訴人庚○○、己○○、乙○○、子○○○、戊○○、甲○○、辛○○部分：
一、聲明：
（一）原判決廢棄。
（二）駁回被上訴人在第一審簡易之訴。
二、陳述：
（一）上訴人就系爭本票上之江添壽簽名之真正不予爭執。
（二）原告不能證明其就系爭四紙本票確曾交付借款予江添壽，從而上訴人仍可依法
      援引票據之原因關係（消費借貸）不生效力之事由對抗執票之被上訴人以拒絕
      票款之支付，致本件被上訴人之訴仍無理由。蓋以：
  １、證人陳鄭梅所為之證言，由於模糊不確致尚不足以證明系爭四紙本票之原因關
      係存在，查證人陳鄭梅證稱被上訴人曾一次交付借款十三萬元，另次交付借款
      三十五萬元，至於其餘之借款時間、次數、金額則均不記得，江添壽都是開票
      向被上訴人借款且其係親見江添壽開票，起初是開支票、後來是開本票，但其
      不知系爭四紙本票是否即係當初其所看見之江添壽向被上訴人借錢所開立之本
      票，也不記得被上訴人交付借款予江添壽時是否尚有癸○○○、蔡玉婷或其他
      人在場云云；而由於被上訴人係主張其分六次各借款三十五萬元、四十萬元、
      十萬元、廿二萬元、廿五萬元、廿五萬元予江添壽，是即使採信上開陳鄭梅之
      證言者，充其量亦僅能證明被上訴人所主張第一次交付借款卅五萬元予江添壽
      之部份之事實為真（按：其實就此部份被上訴人亦巳自認並非真實，另詳後述
      ），至於被上訴人所主張之其餘五次交付借款予江添壽之事實則或者陳鄭梅所
      陳金額與被上訴人之主張不符︵陳鄭梅係陳稱交付十三萬元，然被上訴人所主
      張數次交付之借款中並無有十三萬元者、或者陳鄭梅亦屬不能確定致不能獲得
      證明（按：因證人陳鄭梅就借款之次數、時間、金額等重要關鍵事項既然無一
      記得，而僅能模糊籠統地記得江添壽曾多次向被上訴人借款卻不能具體記得江
      添壽究竟各向被上訴人分別借取多少金額、或甚至不能具體記得江添壽合計向
      被上訴人借取多少總額，則依陳鄭梅如此含混模糊、籠統不清之陳述自無從憑
      以判斷被上訴人所主張其曾分別交付借款各四十萬元、十萬元、廿二萬元、廿
      五萬元、廿五萬元予江添壽者是否為真，亦即陳鄭梅之證言尚不足以證明被上
      訴人之主張為真至明矣︶，從而本件至少被上訴人就其所主張之第一次借款卅
      五萬元以外之其餘五次之借款（即各四十萬元、十萬元、廿二萬元、廿五萬元
      、廿五萬元之五次借款）尚屬未能證明其巳有交付各該借款予江添壽之事實致
      被上訴人就此部份所為之請求自仍無理由而應予駁回。
  ２、至於陳鄭梅之證言雖足以證明被上訴人所主張第一次交付借款卅五萬元予江添
      壽之事實，然由於該第一次借款卅五萬元係在八十五年八月廿日交付，而被上
      訴人於一審卷第廿四頁書狀之第三段中早巳自認「江添壽於民國八十六年間，
      先後持其次女癸○○○、及五媳蔡玉婷簽發之支票，向被上訴人調借現款」，
      亦即被上訴人早於一審即巳自認江添壽係在八十六年間、而非係在八十五年間
      向其調借現款致八十五年間之借款乃與江添壽無關，是依民訴法第二百七十九
      條之規定，則陳鄭梅所為「被上訴人交付卅五萬元借款予江添壽」之證言自與
      被上訴人之前揭自認不符而無足採取，故即使就被上訴人嗣後於二審始更改主
      張之第一次交付借款卅五萬元予江添壽乙節亦因與被上訴人在一審所為之自認
      相違而無足採取。更何況，陳鄭梅之證言根本虛偽不實，致被上訴人根本未能
      證明其有交付借款予江添壽之事實，以此而論則被上訴人之訴更無理由。
  ３、被上訴人在一審毫未提到證人陳鄭梅在場之事實，亦且僅主張證人癸○○○、
      丙○○、蔡玉婷等人在場並聲請傳訊之事實，巳可知悉被上訴人在二審所始提
      出之證人陳鄭梅根本係臨訟虛擬而出之證人。按被上訴人在本件一審程序中迭
      次主張：江添壽在其家中向我借的，當時蔡玉婷也在場，系爭四紙本票是由蔡
      玉婷填寫日期、金額、地址後交予江添壽簽名的，故請傳訊蔡玉婷證明（詳一
      審卷第廿一頁原告筆錄、第廿二頁原告筆錄、第四四頁原告書狀、第五十頁原
      告書狀之第三段︶；江添壽先後持癸○○○支票四紙、蔡玉婷支票二紙，向被
      上訴人調借現款，此可傳訊癸○○○、蔡玉婷兩人為證，而蔡玉婷之夫丙○○
      亦知悉此事而亦可傳訊為證︵詳一審卷第四十九頁原告書狀之第二段、第五十
      頁原告書狀之第三段︶。基上，倘原告確有分六次交付各三十五萬元、四十萬
      元、十萬元、廿二萬元、廿五萬元、廿五萬元之借款予江添壽，而被上訴人七
      交付借款予江添壽之時又確有所謂之證人陳鄭梅在場聞見者，由於對原告而言
      陳鄭梅顯然係較癸○○○、丙○○、蔡玉婷為佳之證人，則何以被上訴人在一
      審程序中竟然絲毫未曾提及「陳鄭梅亦在場聞見系爭借款之交付」之事實︵按
      ：此實違反常理至極︶，則何以被上訴人在一審程序中竟不但未曾主張並聲請
      傳訊較佳之證人陳鄭梅、反係主張並聲請傳訊較差之證人癸○○○、丙○○、
      蔡玉婷（按：此亦違反常理至極），可見本件根本原無所謂之證人陳鄭梅之存
      在，其不過係被上訴人到了二審因見訴訟之發展對其不利致才臨訟虛擬出一個
      所謂之證人陳鄭梅，是證人陳鄭梅所為之證言自無可採至明矣。
  ４、被上訴人所提出之提領資金證明等明確物證適足以證明被上訴人之主張暨證人
      陳鄭梅之證言虛偽不實，蓋以比較被上訴人主張附表二編號第（１）、（２）
      、（４）、（５）之癸○○○名義之支票之票號之先後順序，可知該四紙支票
      中應以（５）之支票票號ＦＡ0000000號為第一張簽發者而怎會其反而
      係遲至八十六年七月十九日始持之以向被上訴人為第（５）次借款呢、應以（
      ４）之支票票號ＦＡ0000000號為第二張簽發者而怎會其反而係較早地
      在八十六年五月九日即巳持之以向被上訴人為第（４）次借款呢、應以（１）
      之支票票號ＦＡ0000000號為第三張簽發者而怎會其反而係最早地在八
      十五年八月廿日即巳持之以向被上訴人為第（１）次借款呢、應以（２）之支
      票票號ＦＡ0000000號為第四張簽發者而怎會其反而係較早地在八十五
      年十一月廿三日即巳持之以向被上訴人為第（２）次借款呢；尤其最荒謬者，
      為（１）及（４）兩紙支票係屬連號、且係（１）支票較（４）之支票稍後簽
      發者，然則何以被上訴人所主張江添壽持交該兩紙支票予伊調現之時間竟差距
      達八個月又十九日之久呢、且又係簽發在後之（１）支票反較簽發在前之（４
      ）支票早了八個月又十九日交付予原告調現呢，此豈非極為怪哉；基上，可見
      被上訴人所提出欲證明其有交付借款予江添壽之提款證明根本係被上訴人臨訟
      拼湊而非實在者致才會不察發生如上物證間極端齟齬之矛盾、且益證陳鄭梅配
      合被上訴人之提款證明所為之陳述絕非實在。
  ５、次按，被上訴人係主張江添壽於八十五年八月二十日持癸○○○之卅五萬元、
      到期日八十六年八月十二日、票號ＦＡ0000000號之支票向其借款而其
      於當日即自郵局帳戶提領三十萬元現金暨以文具店之現金五萬元湊成卅五萬元
      將該第（１）次借款交付予江添壽，既然該調現之支票之到期日係八十六年八
      月十二日則該筆借款之清償日自係八十六年八月十二日，而被上訴人主張該筆
      借款之借款日為八十五年八月二十日，以此計算則該筆借款之借期豈非為十一
      個月又廿三日；同理則附件編號（２）之借款之借期豈非為九個月、編號（３
      ）之借款之借期豈非為四個月又六日、編號（４）之借款之借期豈非為三個月
      又廿一日、編號（５）之借款之借期豈非為一個月又十四日、編號（６）之借
      款之借期豈非為一個月又四日，此亦甚為常情恆理，蓋以在借款之場合一般甚
      少有借期如此零星又零落者、而被上訴人所主張之六筆借款之借期卻竟全部如
      此零星復零落，此益證被上訴人確係臨訟搜索其帳戶資料而將支出金額相同或
      接近之提款削足適履地附會為係其所提領並借予江添壽者致才會有如上暨如前
      一小段所述之重大荒謬瑕疵存在。尤其，被上訴人在一審起訴狀白紙黑字地明
      確主張稱江添壽係在八十六年十二月廿五日以當日簽發之同額本票向其借款廿
      五萬元云云，然被上訴人嗣後在提出於  鈞院之附表二中卻又主張該廿五萬元
      之借款係在八十六年七月十九日、或八十六年八月廿七日所借者，可認提款證
      明根本係被上訴人臨訟所拼湊而來之虛偽證據至明。
  ６、再者，陳鄭梅證稱「我有看到江添壽開票」，此與被上訴人主張係由蔡玉婷開
      票之陳述顯然有重大矛盾；又依被上訴人之主張則支票暨本票既均由蔡玉婷所
      開立者，則假設證人陳鄭梅於借款當時確實在場聞見者則其不可能對於在場開
      立支票暨本票之蔡玉婷毫無印象，然而證人陳鄭梅卻稱其不記得借款時蔡玉婷
      、癸○○○或其他第三人有無在場了（甚至連有無第三人在場也不記得﹖），
      此實為不可能者，是益證前開「證人陳鄭梅於借款當時確實在場聞見」之假設
      根本不能成立；基上，益證陳鄭梅根本係被上訴人臨訟找來之虛偽證人矣。
貳、上訴人癸○○○部分：
一、聲明：
（一）原判決廢棄。
（二）駁回被上訴人在第一審簡易之訴。
二、陳述：
    願意償還債務，父親江添壽有向伊借票，借票的用途不知道，可能有向被上訴人
    借錢，也有看過被上訴人拿過新台幣（下同）一萬云或幾千元交給父親江添壽。
    不知道本票是否父親江添壽所簽發，我有看過父親拿錢給被上訴人，金額一萬多
    元或幾千元，應該是父親給被上訴人的利息錢，上一次說是被上訴人拿錢給父親
    江添壽是錯誤的等語。
參、上訴人丁○○部分：
    上訴人丁○○未於言詞辯論期日到場，據其提出之聲明上訴狀記載：
一、聲明：
（一）原判決廢棄。
（二）駁回被上訴人在第一審簡易之訴。
乙、被上訴人方面：
一、聲明：如主文第一項所示。
二、陳述：除宣示判決筆錄理由要領第一項所記載相同者予以引用外，補充陳述如下
    ：
（一）本件系爭四紙本票上「江添壽」簽名之筆跡，經與  鈞院向台南市西區戶政事
      務所函調之民國七十九年三月卅一日，江添壽本人向上開戶政事務所申請印鑑
      證明時所為之親筆簽名核對，筆跡一致，足證系爭本票發票人確為江添壽，上
      訴人憑空否認，殊屬無據。
（二）上訴人之父江添壽以購買土地為由，履次持其女即上訴人癸○○○或媳婦蔡玉
      婷簽發而由其背書之支票，於八十五年至八十六年間，分別持附表二之支票由
      江添壽背書後向被上訴人借貸等額之現金：
  １、被上訴人自台南四支郵局（以下簡稱郵局）存款中提領三十萬元，連同被上訴
      人所經營之文具店內現金五萬元，合計三十五萬元，於八十五年八月二十日借
      予江添壽。
  ２、被上訴人從郵局提領四十萬元，於八十五年十一月廿三日借予江添壽。
  ３、被上訴人將乙筆到期之郵局定期存款十萬元，於八十六年四月十七日借予江添
      壽。
  ４、被上訴人將二筆到期郵局定期存款共廿二萬元，其中二十萬元於八十六年五月
      九日借予江添壽。
  ５、被上訴人將二筆到期郵局定期存款共廿五萬元，於八十六年七月十九日借予江
      添壽。
  ６、被上訴人將二筆到期郵局定期存款共廿四萬元，及文具店之現金一萬元，合計
      廿五萬元，於八十六年八月廿七日借予江添壽。
（三）右開借貸之事實，有被上訴人郵局存薄存款存摺及定期存款資料可證，並經證
      人陳鄭梅結證：「江添壽有向被上訴人借款，：：：借款之時間約在四年前，
      ：：：我有親眼看到江添壽在我們的住處台南市○○街○街廿一號開票向被上
      訴人借錢，一開始是開支票，後來開本票，地點是在房間內的床旁，：：：我
      有看到被上訴人拿錢交付江添壽，交付借款地點也是在房間內的床旁，：：：
      一次來交付借款都有幾十萬元，：：：」；「有二次被上訴人將錢交江添壽點
      交後，江添壽有託我保管，一次是十三萬元，一次是三十五萬元，：：：」，
      是此，足證上訴人等之父與被上訴人間確有金錢借貸之事實，委無可疑。
（四）附表二之支票因無法兌現，江添壽均於屆清前囑被上訴人暫勿提示，為表負責
      並安撫被上訴人之催討，另簽發系爭附表一之本票交付被上訴人，系爭附表一
      之本票金額一百三十五萬元低於借款金額一百五十五萬元，江添壽稱不足額部
      分會以現金補足，但都沒有補給被上訴人。詎系爭本票屆期提示亦不獲兌現。
      準此，被上訴人據此系爭本票訴請渠之繼承人︵即上訴人︶給付票款，即非無
      據。
（五）上訴人稱被上訴人於第一審即已自認江添壽民國八十六年間，而非八十五年間
      向其調借現款，致八十五年間之借款乃與江添壽無關，云云。惟查，被上訴人
      （即原告）於原審時即已陳稱：「（票是原因開的？）票是借錢給他的。約八
      十五、六年的時間」（詳原審卷第二十一頁），則上訴人摭拾片段稱被上訴人
      嗣於第二審更改主張，尚嫌遽斷。
（六）上訴人一再質疑證人陳鄭梅證言之真實性，並非有理。蓋：
  １、被上訴人明知丙○○、癸○○○、蔡玉婷係江添壽之子女、媳婦，猶敢於原審
      法院審理時聲請傳喚，其所恃者，係被上訴人與江添壽間確實有金錢借貸，而
      此事實即使江添壽之子女、媳婦，亦不能否認。況，癸○○○、蔡玉婷分別為
      系爭支票之發票人，江添壽向其等借票，其等不可能不知江添壽借票之動機。
      故，由被上訴人聲請傳喚渠等到庭作證之事實，益證被上訴人之主張非虛。
  ２、江添壽並非一次而係多次分別持系爭支票向上訴人借貸，故票據號碼之先後順
      序，被上訴人無從判斷。再者，若依上訴人之主張，票號在先者，借款在先，
      則依此推論，票號在先者，到期日應在先。然，事實非全然如此，附表編號５
      之支票其票號最先，但到期日最後。編號４之支票其票號排序第二，但到期日
      倒數第二。故以票號之順序判斷被上訴人與江添壽間並無借款，殊屬武斷。
（七）被上訴人取得系爭四張本票之原因，係上訴人之被繼承人江添壽交付如附表二
      所示之支票，因無法兌現，均於屆期之前，囑被上訴人暫勿提示，同時簽發並
      交付如系爭之四張本票擔保上開票據債權，茲上開票據債權既經  鈞院台南簡
      易法庭以八十七年度南簡字第一一一二號判決被上訴人勝訴在案，顯見被上訴
      人取得系爭本票之原因關係存在，發票人之繼承人即上訴人自應就票載文義負
      責。從而，被上訴人以系爭本票為由，訴請渠等給付票款，即非無據。另上訴
      人癸○○○就被上訴人之票據請求權，業於訴訟外認諾
三、證據：引用原審立證方法外，提出被上訴人台南四支郵局郵局存簿儲金儲金簿影
    本、定期存款資料影本、江添壽欠款備忘錄影本；聲請訊問證人即被繼承人江添
    壽同居人陳鄭梅；聲請向台南市西區戶政事務所調閱被繼承人江添壽歷次設立印
    鑑及戶籍謄本申請書、向台南市第四支郵局調閱被上訴人自八十六年起迄今之定
    期存款資料。
丙、本院依職權調閱本院台南簡易庭八十七年度南簡字第一一一二號給付票款案卷。
    理      由
壹、程序方面：
    上訴人丁○○未於言詞辯論期日到場，核無民事訴訟法第三百八十六條所列各款
    情形，爰依被上訴人聲請，由其一造辯論而為判決，合先敘明。
貳、得心證之理由：
一、本件被上訴人起訴主張上訴人之被繼承人即其父江添壽，於八十五年至八十六年
    間，分別持其女即上訴人癸○○○或媳婦蔡玉婷簽發而由江添壽背書如附表二所
    示之支票，向被上訴人借貸等額之現金，附表二之支票因無法兌現，江添壽均於
    屆期前囑被上訴人暫勿提示，為表負責並安撫被上訴人之催討，另簽發系爭附表
    一所示之本票交付被上訴人，系爭附表一之本票金額一百三十五萬元低於借款金
    額一百五十五萬元，江添壽稱不足額部分會以現金補足，但都沒有補給被上訴人
    。詎系爭本票屆期提示亦不獲兌現。上訴人為江添壽之繼承人，依法對被上訴人
    有清償本票債務之義務，爰依票據及繼承之法律關係，請求上訴人應連帶給付被
    上訴人一百三十五萬元，及自起訴狀繕本送達之翌日起至清償日止，按週年利率
    百分之六計算之利息等情（按原審判決命被告丙○○應與上訴人連帶給付被上訴
    人一百三十五萬元，及自八十九年六月十七日起至清償日止，按週年利率百分之
    六計算之利息部分，被告丙○○雖提起上訴，惟因其遲誤二次言詞辯論期日，業
    經視為撤回上訴，原審判決有關被告丙○○部分已告確定）。
二、上訴人庚○○、己○○、乙○○、子○○○、戊○○、甲○○、辛○○就系爭附
    表一被繼承人江添壽之簽名之真正不爭執，惟否認被繼承人江添壽曾持系爭本票
    向被上訴人借款，並以被上訴人所舉證人鄭陳梅及所提出之郵局提領款項紀錄，
    均不足以證明被上訴人曾將借款一百三十五萬元交付上訴人被繼承人江添壽等語
    ，上訴人癸○○○則以伊不知道系爭本票是否被繼承人江添壽所簽發，被繼承人
    江添壽有向伊借票，惟借票之用途伊不知道等語，資為抗辯。
三、被上訴人主張上訴人之父江添壽於附表一所示之發票日簽發附表一所示本票四紙
    交付被上訴人持有，嗣江添壽於八十七年十二月九日死亡，上訴人連同原審被告
    丙○○均為江添壽之繼承人之事實，業據被上訴人提出本票、繼承系統表、戶籍
    謄本為證，且為上訴人庚○○、己○○、乙○○、子○○○、戊○○、甲○○、
    辛○○所自認，至於上訴人癸○○○對伊係其父江添壽之繼承人乙節不爭執，惟
    辯稱伊不知道系爭本票是否係被繼承人江添壽所簽發云云，經本院向台南市西區
    戶政事務所調閱江添壽生前設立印鑑登記、辦理印鑑證明之申請書及印鑑絛卡資
    料，其上有關江添壽之簽名字跡，經以肉眼比對結果，其筆劃順序及運筆方式均
    與系爭附表一所示本票四紙相同，有台南市西區戶政事務所八十九年十月十六日
    南市西戶雅字第四二一一號函在卷可稽，堪認系爭附表一所示本票四紙確係上訴
    人之被繼承人江添壽所簽發，上訴人癸○○○辯稱不知系爭本票是否係其父江添
    壽簽發云云，即不足採信。
四、被上訴人另主張上訴人之被繼承人即其父江添壽，於八十五年至八十六年間，分
    別持其女即上訴人癸○○○或媳婦蔡玉婷簽發而由江添壽背書如附表二所示之支
    票，向被上訴人借貸等額之現金共計一百五十五萬元，嗣附表二之支票因無法兌
    現，江添壽始另簽發系爭附表一所示之本票合計一百三十五萬元交付被上訴人以
    清償借款，並稱不足額部分會以現金補足，但都沒有補給被上訴人等語，惟上訴
    人否認繼承人江添壽曾收受被上訴人交付之借款，並以前揭情詞置辯。按票據乃
    文義證券及無因證券，票據上之權利義務，悉依票上所載文義定之，與其基礎之
    原因關係各自獨立，票據上權利之行使，不以其原因關係存在為前提，是以執票
    人行使票據上權利時，就其基礎之原因關係確係有效存在，固不負舉證責任。惟
    兩造均主張系爭本票交付之原因關係為消費借貸，票據債務人抗辯未收受借款，
    消費借貸未成立，則就借款已交付之事實，自應由執票人負舉證責任（參照最高
    法院八十八年度台簡上字第五五號判決）。本件被上訴人主張江添壽簽發系爭附
    表一所示本票四紙係用以清償借款，而上訴人既抗辯被繼承人江添壽未收受借款
    ，消費借貸未成立云云，揆諸前開判決意旨，自應由被上訴人就借款交付之事實
    善盡舉證責任。經查：
（一）被上訴人主張(1)上訴人之被繼承人江添壽，持上訴人癸○○○所簽發之發票日
      為八十六年八月十二日、面額三十五萬元如附表二編號一之支票向被上訴人借
      款，被上訴人即自台南四支郵局（以下簡稱郵局）存款中提領三十萬元，連同
      被上訴人所經營之文具店內現金五萬元，合計三十五萬元，於八十五年八月二
      十日交付江添壽；(2)上訴人之被繼承人江添壽，持上訴人癸○○○所簽發之發
      票日為八十六年八月二十二日、面額四十萬元如附表二編號二之支票向被上訴
      人借款，被上訴人即自郵局提領四十萬元，於八十五年十一月廿三日交付借款
      予江添壽；(3)上訴人之被繼承人江添壽，持其媳婦蔡玉婷所簽發之發票日為八
      十六年八月二十三日面額十萬元如附表二編號三之支票向被上訴人借款，被上
      訴人將乙筆到期之郵局定期存款十萬元，於八十六年四月十七日交付借款予江
      添壽；(4)上訴人之被繼承人江添壽，持上訴人癸○○○所簽發之發票日為八十
      六年八月三十日面額二十萬元如附表二編號四之支票向被上訴人借款，被上訴
      人被上訴人將二筆到期郵局定期存款共廿二萬元，將其中二十萬元於八十六年
      五月九日交付予江添壽；(5)上訴人之被繼承人江添壽，持上訴人癸○○○所簽
      發之發票日為八十六年九月二日面額二十五萬元如附表二編號五之支票向被上
      訴人借款，被上訴人將二筆到期郵局定期存款共廿五萬元，於八十六年七月十
      九日交付借款予江添壽；(6)上訴人之被繼承人江添壽，持其媳婦蔡玉婷所簽發
      之發票日為八十六年九月三十一日面額二十五萬元如附表二編號六之支票向被
      上訴人借款，被上訴人將二筆到期郵局定期存款共廿四萬元，及文具店之現金
      一萬元，合計廿五萬元，於八十六年八月廿七日交付借款江添壽，合計交付借
      款一百五十五萬元等情，業據被上訴人提出如附表二所示支票六紙、台南四支
      郵局郵政存簿儲金儲金簿、定期存款歷史交易活動詳情表為憑，並經本院向台
      南郵局調閱被上訴人定期存款之存單號碼及歷史交易活動詳情表，有台南郵局
      八十九年十一月十三日支00000000－00三號函在卷可稽。查被上訴
      人所提出之如附表二所示支票六紙背面均有江添壽背書簽名，此為上訴人所不
      爭。另被上訴人業經持上開附表二所示支票六紙起訴請求上訴人癸○○○、訴
      外人即江添壽之媳婦蔡玉婷（按原係丙○○之妻，現已離婚）給付票款，經本
      院台南簡易庭八十七年度南簡字第一一一二號民事判決被上訴人勝訴確定在案
      ，業經本院調閱八十七年度南簡字第一一一二號給付票款案卷核閱無誤，訴外
      人蔡玉婷於上開本院台南簡易庭八十七年度南簡字第一一一二號給付票款事件
      中自承：「票是我簽的，簽完拿給我公公：：」（見上開案卷第二十三頁反面
      ）；再上訴人癸○○○於本院審理中亦自承上開由伊所簽發之支票四紙係其父
      江添壽向伊借票使用等情，堪信上開支票六紙確係江添壽向上訴人癸○○○、
      訴外人蔡玉婷借票，並予背書後交付被上訴人。而依上開被上訴人所提出之郵
      局郵政存簿儲金儲金簿、定期存款歷史交易活動詳情表，亦證被上訴人確於八
      十五年八月二十日、八十五年十一月廿三日、八十六年四月十七日、八十六年
      五月九日、八十六年七月十九日、八十六年八月廿七日，分別提領三十萬、四
      十萬元、十萬元、廿二萬元、廿五萬元、廿四萬元甚明。
（二）另被上訴人舉證人即江添壽生前之同居人陳鄭梅到庭結證稱：「我與江添壽是
      同居關係，同居二十年」，「江添壽有向被上訴人借款，但借款金額多少，我
      不知道，借款的時間約在四年前，但詳細借款時間及借款次數已不記得了，我
      有親眼看到江添壽在我們的住處台南市○○○街二十一號開票向被上訴人借錢
      ，一開始是開支票，後來開本票，地點是在房間內的床旁，看到幾次已不記得
      了，我有看到被上訴人拿錢交付江添壽，交付借款地點也是在房間內的床邊，
      就是江添壽向被上訴人所借的錢，交付借款幾次不記得了，一次來交付借款都
      有幾十萬元，但詳細金額不記得了」，「不記得（被上訴人交付借款時有無其
      他人在場），我只有看到江添壽開票，我沒有看到內容，我不認識字，沒讀過
      書，不知道這四張本票是否是江添壽向被上訴人借款時所開的」，「江添壽是
      分幾次向被上訴人借款交付借款的次數，有數次，但詳細有幾次不記得了，江
      添壽會簽名寫自己的名字」，「不記得（被上訴人交付借款時，癸○○○、蔡
      玉婷有無在場）」，「有二次被上訴人將錢交江添壽點收後，江添壽有託我保
      管，一次是十三萬元，一次是三十五萬元，但是第二天江添壽就把錢拿走了，
      我是放在身邊保管，沒有將錢存入銀行」等語（見本院八十九年十一月九日準
      備程序筆錄第二至第四頁），足認江添壽在八十五年間起確實曾多次向被上訴
      人借款，而被上訴人亦曾多次交付江添壽借款甚明，另參酌附表二所示支票六
      紙係由江添壽向上訴人癸○○○、訴外人蔡玉婷借票，並予背書後交付被上訴
      人，上開支票面額分別為三十五萬元、四十萬元、十萬元、二十萬元、廿五萬
      元、廿五萬元；與被上訴人所述借貸經過及郵局領款紀錄即：票是借錢給江添
      壽，約八十五、六年的時間、江添壽在他家裡向被上訴人借款（見原審卷第二
      十一頁），並分別於八十五年八月二十日提領三十萬元，連同被上訴人文具店
      內現金五萬元，合計三十五萬元；八十五年十一月廿三日提領四十萬元；八十
      六年四月十七日提領十萬元；八十六年五月九日提領廿二萬元，將其中二十萬
      元借貸江添壽；八十六年七月十九日提領廿五萬元；八十六年八月廿七日提領
      廿四萬元，連同被上訴人文具店內現金一萬元，合計廿五萬元等情，均相符合
      ，再上訴人癸○○○自承：有看過父親拿錢給被上訴人，金額一萬多元或幾千
      元，應該是父親給被上訴人的利息錢等語（見本院九十年六月七日言詞辯論筆
      錄），如江添壽未向被上訴人借款，何需給付利息予被上訴人，另依被上訴人
      所提出上訴人癸○○○親書之承諾書記載：癸○○○確認父親江添壽民國八十
      五年、八十六年間有向壬○○借錢手續開支壹佰伍拾伍萬元都未付還本人承諾
      同意還清借款」，有承諾書在卷可稽，上訴人癸○○○亦自承該承諾書確為伊
      所書立，足證被上訴人確於八十五年八月二十日、八十五年十一月廿三日、八
      十六年四月十七日、八十六年五月九日、八十六年七月十九日分別交付借款三
      十五萬元、四十萬元、十萬元、二十萬元、廿五萬元、廿五萬元予江添壽，被
      上訴人主張江添壽為清償上開借款始簽發系爭附表一所示本票等語，尚堪採信
      。
（三）上訴人雖謂證人陳鄭梅就江添壽借款之次數、時間、金額等未能為確切之證明
      ，且所證與被上訴人於原審所言互有出入，又被上訴人於原審未提出證人陳鄭
      梅，至本院審理中始提出應屬臨訟勾串云云；然查，本件借貸成立距今四年，
      陳鄭梅並非借款當事人或關係人，其無法詳細記憶其同居人江添壽向被上訴人
      借款之次數、時間、金額，尚符常情，惟證人陳鄭梅既明確證稱親眼看到江添
      壽在住處台南市○○○街二十一號開票向被上訴人借錢，一開始是開支票，後
      來開本票，地點是在房間內的床旁，有看到被上訴人拿錢交付江添壽，交付借
      款地點也是在房間內的床邊，就是江添壽向被上訴人所借的錢，一次來交付借
      款都有幾十萬元，有二次被上訴人將錢交江添壽點收後，江添壽有託我保管，
      一次是十三萬元，一次是三十五萬元等語，顯已足認江添壽曾多次向被上訴人
      借款，金額均有數十萬元甚明，再上訴人等人於原審審理中僅辯稱不知道父親
      江添壽曾向被上訴人借款等語，並未抗辯被上訴人未將借款交付上訴人父親江
      添壽，被上訴人自尚無須就借款交付乙節負舉證責任，上訴人謂被上訴人於原
      審未提出證人陳鄭梅，至本院審理中始提出，且證人無法詳細說明江添壽向被
      上訴人借款之次數、時間、金額，即指證人所言不實，為臨訟勾串云云，亦無
      可取。再被上訴人於原審八十六年六月二十六日審理時即主張：票是借錢給江
      添壽，約八十五、六年的時間、江添壽在他家裡向被上訴人借款等語（見原審
      卷第二十一頁），雖被上訴人在同日所提準備書狀第三點記載：按江添壽於民
      國八十六年間先後持其次女癸○○○及五媳蔡玉婷簽發之支票，向原告調借現
      款：：，然被上訴人書狀之記載既為被上訴人於開庭時以言詞變更，自應以被
      上訴人於開庭時言詞陳述為可信，被上訴人徒憑被上訴人上開書狀之記載謂被
      上訴人主張江添壽係八十六年間借款，而指被上訴人所言曾於八十五年八月二
      十日、八十五年十一月廿三日分別交付借款三十五萬元、四十萬元予江添壽互
      有矛盾云云，亦無可信。再借款人欲持何張支票向貸與人借調現款，又何時清
      償，純屬借款人與貸與人自行約定，本無何規則與常情可言，上訴人謂票號在
      先者，借款在先，且借期以日數計算即為零星而不符常情云云，即屬率斷無據
      。再如附表二所示支票雖由上訴人癸○○○、訴外人蔡玉婷簽發，惟均經江添
      壽背書轉讓予被上訴人，嗣江添壽並簽發系爭附表一所示本票交付被上訴人，
      因之證人陳鄭梅證稱：曾看到江添壽開票等語，與被上訴人主張並無不符，上
      訴人任意曲解被上訴人主張支票及本票均為蔡王婷所開云云，亦無可採。
五、按本票發票人所負責任，與匯票承兌人同；付款人於承兌後，應負付款之責，票
    據法第一百二十一條、第五十二條第一項定有明文；因之本票之發票人苟已於票
    據上為合法之發票行為，則對於執票人當然負到期付款之義務。又繼承人自繼承
    開始時，除本法另有規定外，承受被繼承人財產上之一切權利、義務；繼承人對
    被繼承人之債務，負連帶責任。民法第一千一百四十八條、第一千一百五十三條
    亦定有明文。查系爭附表一之本票既為上訴人之被繼承人江添壽所簽發以清償借
    款，而被上訴人並已舉證證明借款之交付，則被上訴人本於票據及繼承之法律關
    係請求上訴人連帶給付被上訴人一百三十五萬元，及自起訴狀繕本送達之翌日即
    上訴人庚○○、辛○○、己○○、乙○○、丁○○、癸○○○、戊○○、甲○○
    自八十九年六月十七日起，上訴人子○○○自八十九年六月十八日起，均至清償
    日止，均按週年利率百分之六計算之利息，為有理由，應予准許。又命清償票據
    上債務之判決，應依職權宣告假執行，民事訴訟法第三百八十九條第一項第四款
    定有明文。是則原審判命上訴人如數給付，並依職權宣告假執行，於法並無違誤
    ，上訴意旨指摘原判決不當，求予廢棄改判，為無理由，應予駁回上訴。
據上論結，本件上訴為無理由，依民事訴訟法第三百八十五條第一項前段、第四百三
十六條之一第三項、第四百四十九條第一項、第七十八條、第八十五條第一項前段，
判決如主文。
中      華      民      國    九十      年      六      月     十九     日
                                臺灣臺南地方法院民事第一庭
~B審判長法  官  周  素  秋
~B      法  官  黃  瑪  玲
~B      法  官  鄭  彩  鳳
右正本證明與原本無異
如對本判決上訴，須於判決送達後二十日內向本院提出上訴狀，同時表明上訴理由；
如已於本判決宣示後送達前提起上訴者，應於判決送達後十日內補具上訴理由（均須
按他造當事人之人數附繕本）。
中      華      民      國    九十      年      六      月    十九    日
~B  法院書記官  陳  靜  娟
~F0
~T40
附表一：
┌──┬─────┬───────┬─────┐
│編號│票     號 │面額（新台幣）│發  票  日│
├──┼─────┼───────┼─────┤
│ 一 │570776    │三十五萬元正  │86.12.23  │
├──┼─────┼───────┼─────┤
│ 二 │570777    │四十萬元      │86.12.25  │
├──┼─────┼───────┼─────┤
│ 三 │570778    │三十五萬元正  │86.12.23  │
├──┼─────┼───────┼─────┤
│ 四 │570779    │二十五萬元正  │86.12.25  │
└──┴─────┴───────┴─────┘
~F0
~T40
附表二：
┌──┬─────┬────┬───┬────┬───────┬─────┬───────────┬─────┐
│編號│發 票 人  │發 票 日│帳  號│提 示 日│金額（新台幣）│票    號  │付    款    銀    行  │交付借款日│
├──┼─────┼────┼───┼────┼───────┼─────┼───────────┼─────┤
│ 一 │癸○○○  │86.08.12│740-1 │87.07.28│三十五萬元    │FA113979   台南市第四信用合作社   │85.08.20  │
├──┼─────┼────┼───┼────┼───────┼─────┼───────────┼─────┤
│ 二 │癸○○○  │86.08.22│740-1 │87.07.28│四十萬元      │FA113998  │台南市第四信用合作社  │85.11.23  │
├──┼─────┼────┼───┼────┼───────┼─────┼───────────┼─────┤
│ 三 │蔡玉婷    │86.08.23│1248-5│87.07.28│十萬元        │AS0000000 │台南區中小企銀        │86.04.17  │
├──┼─────┼────┼───┼────┼───────┼─────┼───────────┼─────┤
│ 四 │癸○○○  │86.08.30│740-1 │87.07.31│二十萬元      │FA0000000 │台南市第四信用合作社  │86.05.09  │
├──┼─────┼────┼───┼────┼───────┼─────┼───────────┼─────┤
│ 五 │癸○○○  │86.09.02│740-1 │87.08.01│二十五萬元    │FA0000000 │台南市第四信用合作社  │86.07.19  │
├──┼─────┼────┼───┼────┼───────┼─────┼───────────┼─────┤
│ 六 │蔡玉婷    │86.09.31│1248-5│87.07.31│二十五萬元    │AS0000000 │台南區中小企銀        │86.08.27  │
└──┴─────┴────┴───┴────┴───────┴─────┴───────────┴─────┘


司法院資訊處製作；財團法人民間司法改革基金會備份。
